【裁判字號】    89,易,663
【裁判日期】    890927
【裁判案由】    贓物
【裁判全文】
臺灣嘉義地方法院刑事判決                          八十九年度易字第六六三號
    公  訴  人  臺灣嘉義地方法院檢察署檢察官
    被      告  丙○○
右列被告因贓物案件，經檢察官提起公訴（八十九年度偵字第二二七二號），本院判
決如左：
    主  文
丙○○無罪。
    理  由
一、公訴意旨略以：被告丙○○於民國八十九年二月十三日，明知證人丁○○持往其
    位於嘉義市西區保安里北社尾二九一號住處之汽車音響二台，係證人丁○○自他
    人小客車所竊得之贓物，證人丁○○要求被告為其尋找買主以便銷贓，被告竟應
    允而收受上開汽車音響二台，因認被告涉有刑法第三百四十九條第一項之收受贓
    物罪嫌。
二、按犯罪事實應依證據認定之，無證據不得推定其犯罪事實；不能證明被告犯罪者
    ，應諭知無罪之判決，刑事訴訟法第一百五十四條、第三百零一條第一項分別定
    有明文。次按認定不利於被告之事實，須依積極證據，苟積極證據不足為不利於
    被告事實之認定時，即應為有利於被告之認定，更不必有何有利之證據；認定犯
    罪事實所憑之證據，雖不以直接證據為限，間接證據亦包括在內，然而無論直接
    或間接證據，其為訴訟上之證明，須於通常一般之人均不致有所懷疑，而得確信
    為真實之程度者，始得據為有罪之認定，倘其證明尚未達於此一程度，而有合理
    性懷疑存在時，即不得遽為被告犯罪之認定（最高法院三十年上字第八一六號、
    七十六年台上字第四九八六號判例意旨參照）。
三、訊據被告固坦承證人丁○○於上開時、地確實欲將所竊得之汽車音響二台交予其
    代尋買主，其亦知該二台汽車音響為證人丁○○所竊得之物之事實，惟其堅決否
    認有何收受贓物之犯行，並辯稱：其因認為該二台汽車音響並不值錢，故未收受
    ，之後證人丁○○便將該二台汽車音響拿走等語。本件公訴人認被告涉有收受贓
    物罪嫌，無非係以證人丁○○之證詞與證人丁○○與被告間並無不愉快之情事，
    並無誣陷之理為依據。經查，被告於本院審理時供稱：「證人丁○○當天確實有
    在樓下喊阿凱，我就下去，在證人丁○○的機車置物箱內看到汽車音響，我告訴
    他不值錢，沒有將汽車音響收下，然後證人丁○○騎機車就離開。」等語，此核
    與證人丁○○於本院審理時證稱：其當天騎機車到被告家中，在樓下喊叫被告或
    被告哥哥下來，就有一個人下來，其忘記是被告或他哥哥，其曾告訴被告汽車音
    響係偷來的等語；被告曾告訴其音響不值錢等語相符，顯見被告係於其位於上址
    住處之樓下與證人丁○○碰面，證人丁○○並於該處拿所偷之汽車音響給被告觀
    看，而被告亦告知其該二台汽車音響不值錢。雖證人丁○○一再證稱：被告同意
    收受其所偷來之二部汽車音響云云，惟查：
  （一）證人丁○○於警訊時證稱：其於八十九年二月時三日晚上八時許，將該二台
        汽車音響拿到朋友「阿凱」之住處二樓房間，當面交給「阿凱」本人，並告
        知該二台汽車音響為其偷竊所得，要「阿凱」幫其找買家銷贓云云；於偵查
        中則證稱：其將音響放在被告嘉義市○○路之住處，被告曾同意收受該二台
        汽車音響云云；惟其於本院審理時則改證稱：被告告訴其該二台汽車音響不
        值錢，但其告訴被告不管賣多少錢，其將音響放著便離開，亦不管被告是否
        要收，而被告沒有告訴其要不要收云云，顯見證人丁○○並未確定被告是否
        已同意收受該二台汽車音響，且其證稱：其不管被告是否同意收受，即將該
        二台汽車音響放著便離開，不管被告是否要收之情，實與常理有違。而被告
        與證人丁○○開始係於被告住處之樓下屋外見面，已如前述，如被告既已認
        定該二台汽車音響不值錢，無利可圖，衡諸常情，其應無甘冒受法律制裁之
        風險，而仍予收受並帶回住處二樓，以便銷贓之理。參以證人即被告之父乙
        ○○到庭證稱：證人丁○○於八十九年二月間均未去其住處屋內等語，是證
        人丁○○是否確如其證言所述，將上開二台汽車音響拿至被告位於其上開住
        處二樓之房間內，並由被告同意收受，已非無疑。
  （二）證人丁○○雖證稱：其與被告間並無不快之情事云云，惟被告對此陳稱：證
        人丁○○與其雖無仇恨，但其父親並不高興其與證人丁○○來往，而此亦據
        證人即被告之父乙○○到庭證述屬實，且被告係因該二台汽車音響不值錢而
        拒絕幫證人丁○○銷贓，衡情證人丁○○對此必心有不滿。因此，證人丁○
        ○與被告間雖無仇恨，惟參酌被告之父反對二人來往，且被告復以證人丁○
        ○所偷之二台汽車音響不值錢而拒絕幫證人丁○○銷贓等情，證人丁○○亦
        非全無誣陷被告之動機。加以證人丁○○於偵查中及本院審理時，雖均證稱
        ：被告收受其所竊得之二台汽車音響，並將該二台汽車音響置於被告位於上
        址住處之二樓房間內云云，惟證人丁○○於警訊中初則供稱：音響係放在其
        朋友「阿峰」之住處，其不知他的真實姓名與詳細住址云云；後則又於警訊
        時供稱：其於八十九年二月時三日晚上八時許，將該二台汽車音響拿到朋友
        「阿凱」之住處二樓房間，當面交給「阿凱」本人，並告知該二台汽車音響
        為其偷竊所得，要「阿凱」幫其找買家銷贓云云，其對於究竟將該二台汽車
        音響交予何人，所為之證言前後未盡一致，而證人丁○○對此不一致之情形
        解釋稱：其因與被告與被告之胞兄甲○○均認識，所以才隨便說一人等語，
        此益徵證人丁○○輕率為證言之心態，其證言非無瑕疵。
  （三）綜上所述，證人丁○○所為之證言不僅前後不一，與常理有違，且其非無誣
        被告之動機。而證人丁○○帶同嘉義市警察局第一分局員警至被告位於上址
        住處搜索，亦未見該二台汽車音響，此業據被告於本院審理時供述與證人丁
        ○○於警訊時、偵查中及本院審理時證述明確。至公訴人雖另以與證人丁○
        ○共同行竊之共犯葉嘉宏、何建宏及被害人鄭景文、蘇保能之供述與證人丁
        ○○之供述相符，而認被告涉有收受贓物罪嫌，惟查，另案共犯葉嘉宏、何
        建宏於警訊時均係供稱：不知該批贓物賣給何人等語；被害人鄭景文、蘇保
        能於警訊時，除證述遭竊之情節外，並未指訴其等所遭竊之汽車音響由何人
        收受，顯見另案共犯葉嘉宏、何建宏與被害人鄭景文、蘇保能均未指認被告
        為收贓之人，公訴人對此尚有誤會。本件公訴人據以認定被告收受贓物罪嫌
        直接證據之證人丁○○之證言既有瑕疵，且未於被告位於上址之住處扣得贓
        物，是本件並無直接證據證明被告確有公訴人所指之收受贓物犯行，雖認定
        犯罪事實所憑之證據，不以直接證據為限，惟本件綜合其他間接證據，亦無
        從本於推理之作用，認定被告確有收受贓物犯行，被告之否認非無可採，此
        外，復查無其他積極證據足資證明被告確有公訴人所指之收受贓物犯行，揆
        諸前開說明，應認被告不能證明被告犯罪，爰諭知無罪之判決。
據上論斷，應依刑事訴訟法第三百零一條第一項，判決如主文。
本案經檢察官陳仁智到庭執行職務
中    華    民    國      八十九      年      九      月      二十七    日
                            臺灣嘉義地方法院刑事第三庭
                                審判長  法  官  許  進  國
                                        法  官  張  道  周
                                        法  官  林  坤  志
右正本證明與原本無異。
如不服本判決，應於判決送達後十日內向本院提出上訴狀( 應附繕本 )。
中    華    民    國     八十九       年    九    月     二十八       日
                                        書記官  李  子  英


司法院資訊處製作；財團法人民間司法改革基金會備份。
